臺灣彰化地方法院刑事判決　　　　　　　94年度易字第1191號
公　訴　人　臺灣彰化地方法院檢察署檢察官
被　　　告　甲○○
　　　　　　　　　　（另案在臺灣彰化監獄彰化分監執行中）
　　　　　　戊○○
上列被告因竊盜案件，經檢察官聲請簡易判決處刑（94年度偵字
第6472號）及移送併案審理（94年度偵字第7229號、第7370號）
，本院北斗簡易庭認不宜逕以簡易判決處刑（94年度斗簡字第46
3 號），移由本院改依通常程序審理，並經本院合議庭裁定由受
命法官獨任進行簡式審判程序，茲判決如下：
    主  文
甲○○共同連續攜帶兇器竊盜，累犯，處有期徒刑壹年。扣案螺
絲起子壹把、鑰匙壹支，均沒收。
戊○○共同攜帶兇器竊盜，累犯，處有期徒刑捌月。前項扣案之
螺絲起子壹把沒收。
    事  實
一、甲○○曾於民國83年間因違反肅清煙毒條例案件，經本院以
    83年度訴字第1526號刑事判決判處有期徒刑3 年2 月確定後
    ，經移送執行，於85年6 月13日縮短刑期假釋出監並付保護
    管束，復於假釋保護管束期間，於86年間因施用毒品案件，
    經本院以86年度訴字第762 號刑事判決分別判處有期徒刑3
    年1 月、3 月，應執行有期徒刑3 年2 月確定，並經撤銷假
    釋，應執行殘刑有期徒刑1 年9 月11日，而接續執行，復於
    89年4 月14日縮短刑期假釋出監並付保護管束，復經撤銷假
    釋，應執行殘刑有期徒刑2 年，於93年4 月12日因縮短刑期
    執行完畢；戊○○曾於92年間，因竊盜、施用毒品等案件，
    經本院以92年度易字第812 號、92年度訴字第719 號刑事判
    決分別判處有期徒刑6 月、8 月，經本院裁定應執行有期徒
    刑1 年1 月確定，於94年2 月8 日執行完畢。詎渠等仍不知
    悔改，甲○○復基於意圖為自己不法所有之概括犯意，由甲○○單獨1 人，或與戊○○2 人，或與王錦賓（另案聲請簡
    易判決處刑）2 人，基於共同之犯意聯絡，於下列時間、地
    點竊盜：
  (一)於94年8 月13日上午11時20分，甲○○與戊○○2 人，由戊○○向不知情之顏文雄借用車牌號碼MP6 —338 號重型機車
    騎乘並搭載甲○○，途經彰化縣北斗鎮○○里○○段68號附
    近農田處，由戊○○持其自己所有客觀上具危險性而足為兇
    器之螺絲起子1 把，竊取丁○○所有鋁條21支（價值約新臺
    幣（下同）960 元）得手後，放置於前揭車牌號碼MP6 —33
    8 號機車上。嗣經警於94年8 月13日上午11時20分，巡邏至
    上址處，當場查獲，並扣得上開螺絲起子1 把，始發現上情
    。
  (二)於94年9 月11日上午7 時30分，甲○○與王錦賓2 人，先由
    王錦賓向不知情之王麗梅借用車牌號碼KTX —121 號重型機
    車騎乘並搭載甲○○，途經彰化縣埔心鄉○○路○ 段247 巷
    113 號前，由甲○○、王錦賓共同徒手竊取丙○○所有廢鐵
    約26公斤（價值約500 元）得手後，放置於上揭車牌號碼KT
    X —121 機車上。嗣經警於94年9 月11日上午8 時30分，在
    彰化縣北斗鎮○○路866 號前臨檢查獲上情。
  (三)於94年9 月12日凌晨零時許，甲○○1 人持其所有自備之鑰
    匙1 支，途經彰化縣員林鎮○○路○ 段177 號前，竊取乙○○所有車牌號碼EYD —568 號輕型機車（價值約5,000 元）
    發動電門得手後，即騎離現場。嗣為警於94年9 月13日下午
    3 時20分，在彰化縣北斗鎮○○路與神農路口處臨檢查獲，
    並扣得上開鑰匙1 支。
二、案經丁○○、丙○○、乙○○分別訴由彰化縣警察局北斗分
    局、田中分局報請臺灣彰化地方法院檢察署檢察官偵查起訴
    及移送併案審理。
    理  由
一、本案被告甲○○、戊○○所犯係死刑、無期徒刑、最輕本刑
    為3 年以上有期徒刑以外之罪，其於準備程序就前揭被訴事
    實為有罪之陳述，經受命法官告知簡式審判程序之旨，並聽
    取其與公訴人之意見後，本院認無不得或不宜改依簡式審判
    程序進行之處，爰依刑事訴訟法第273 條之1 第1 項、第28
    4 條之1 ，裁定本案由受命法官獨任進行簡式審判程序，合
    先敘明。
二、訊據被告甲○○、戊○○，分別對其於上揭時、地連續加重
    竊盜、加重竊盜之事實，於本院審理時（參見本院94年10月
    17日審判筆錄）均坦承不諱，核與告訴人即被害人丁○○、
    丙○○、乙○○分別於警詢中陳述失竊情節大致相符（分別
    參見彰化縣警察局北斗分局北警刑移字第0940004473號、第
    0000 000000 號；田中分局田警刑移字第0940001995號警卷
    ），且有螺絲起子1 把、鑰匙1 支扣案可佐，並有車籍作業
    系統資料3 紙、贓物認領保管單3 紙、現場照片共計15紙附
    卷可佐，核屬相符，足認被告甲○○、戊○○上開自白，確
    與事實相符，本案事證明確，被告甲○○、戊○○犯行，均
    堪以認定。
三、經查：
  (一)按刑法第321 條第1 項第3 款之攜帶兇器竊盜罪，係以行為
    人攜帶兇器竊盜為其加重條件，此所謂兇器，其種類並無限
    制，凡客觀上足對人之生命、身體、安全構成威脅，具有危
    險性之兇器均屬之，且祇須行竊時攜帶此種具有危險性之兇
    器為已足，並不以攜帶之初有行兇之意圖為必要。螺絲起子
    為足以殺傷人生命、身體之器械，顯為具有危險性之兇器（
    最高法院79年臺上字第5253號判例要旨參照）。經查，扣案
    之螺絲起子1 把，長約24公分，把手部分為塑膠製，前端係
    鐵製呈尖銳狀等情，業經本院於審理中當庭勘驗屬實，此有
    本院94年10月17日勘驗筆錄1 份在卷可參，並有扣案工具照
    片1 紙（參見彰化縣警察局北斗分局北警刑移字第09400044
    73號警卷）在卷可查。是被告甲○○、戊○○持扣案之螺絲
    起子1 把尾端呈尖銳狀，無論被告甲○○、戊○○主觀上是
    否旨在行兇抑僅便利行竊，然在客觀上顯具有行兇之危險性
    ，自屬兇器之1 種，其等攜帶而犯竊盜罪，應成立刑法第32
    1 條第1 項第3 款之罪。
  (二)另按刑法上竊盜罪既遂未遂區分之標準，係採權力支配說，
    即行為人將竊盜之客體，移入一己實力支配之下者為既遂，
    若著手於竊盜，而尚未脫離他人之持有，或未移入一己實力
    支配之下者，則為未遂。又究係預備竊盜或竊盜未遂，則專
    以行為人是否已著手於竊盜行為之實施為斷，如未著手於竊
    盜行為之實施，依現行刑法並不處罰預備竊盜（最高法院84
    年度臺上字第2256號判決要旨參照）。被告甲○○、戊○○
    就事實欄一(一)部分；被告甲○○就事實欄一(二)(三)部分，均已
    將竊盜之客體移入一己實力支配之下，均應屬竊盜既遂。
  (三)核被告甲○○、戊○○就事實欄一(一)部分所為竊盜行為，均
    係犯刑法第321 條第1 項第3 款之加重竊盜既遂罪；被告甲○○就事實欄一(二)(三)部分所為竊盜行為，係犯刑法第320 條
    第1 項之普通竊盜既遂罪。被告甲○○先、後於事實欄一(一)
    (二)(三)所示之時、地所犯普通竊盜罪及攜帶兇器加重竊盜罪，
    時間緊接，所犯又係基本構成要件相同之罪名，顯係基於概
    括犯意為之，應依刑法第56條連續犯之規定，論以情節較重
    之攜帶兇器加重竊盜罪，並加重其刑。被告甲○○、戊○○
    間，就上揭事實欄一(一)部分犯行；被告甲○○、案外人王錦
    賓間，就上揭事實欄一(二)部分犯行，分別有犯意聯絡及行為
    分擔，為共同正犯。又被告甲○○曾於83年間因違反肅清煙
    毒條例案件，經本院以83年度訴字第1526號刑事判決判處有
    期徒刑3 年2 月確定後，經移送執行，於85年6 月13日縮短
    刑期假釋出監並付保護管束，復於假釋保護管束期間，於86
    年間因施用毒品案件，經本院以86年度訴字第762 號刑事判
    決分別判處有期徒刑3 年1 月、3 月，應執行有期徒刑3 年
    2 月確定，並經撤銷假釋，應執行殘刑有期徒刑1 年9 月11
    日，而接續執行，復於89年4 月14日縮短刑期假釋出監並付
    保護管束，復經撤銷假釋，應執行殘刑有期徒刑2 年，於93
    年4 月12日因縮短刑期執行完畢；被告戊○○曾於92年間，
    因竊盜、施用毒品等案件，經本院以92年度易字第812 號、
    92年度訴字第719 號刑事判決分別判處有期徒刑6 月、8 月
    ，經本院裁定應執行有期徒刑1 年1 月確定，於94年2 月8
    日執行完畢等情，此有臺灣高等法院被告全國前案紀錄表、
    臺灣彰化地方法院檢察署刑案資料查註紀錄表各1 份在卷可
    查，其等於5 年內再犯有期徒刑以上之本罪，均為累犯，依
    刑法第47條之規定各加重其刑，被告甲○○前開連續加重竊
    盜犯行加重部分，並遞加之。爰審酌被告甲○○、戊○○分
    值壯年、青年，竟貪慾圖利，不思以合法正當途徑賺取所得
    ，竟以持客觀上具危險性而足為兇器之螺絲起子而竊盜之手
    段及所竊取之上揭財物價值，理應從重量刑，然本院參酌被
    告甲○○、戊○○犯後均坦承犯行且態度良好、所竊物品業
    經被害人均取回，對被害人所生損害等其他一切情狀，各量
    處如主文所示之刑。
四、又刑罰法令關於沒收之規定，有採職權沒收主義與義務沒收
    主義。職權沒收，指法院就屬於被告所有，並供犯罪所用或
    因犯罪所得之物，仍得本於職權為斟酌沒收與否之宣告，例
    如刑法第38條第1 項第2 款、第3 款、第3 項前段等屬之。
    義務沒收，又可分為絕對義務沒收與相對義務沒收二者。前
    者指凡法條規定「不問屬於犯人與否，沒收之」者屬之，法
    院就此等之物，無審酌餘地，除已證明滅失者外，不問屬於
    犯人與否或有無查扣，均應沒收之；後者指凡供犯罪所用或
    因犯罪所得之物，均應予以沒收，但仍以屬於被告或共犯所
    有者為限（最高法院93年度臺上字第2751號判決要旨參照）
    ；另按刑法第38條第3 項係規定「犯人」所有供犯罪所用之
    物，得宣告沒收，並非規定屬「被告」所有之物，始得宣告
    沒收，而共同正犯於意思聯絡範圍內，組成一共犯團體，團
    體中之任何成員均為「犯人」，供犯罪所用之物，只要屬於
    「犯人」所有，均得宣告沒收，不以必屬於本件被告所有者
    為限（最高法院92年度臺上字第787 號判決要旨參照）；又
    沒收為從刑之一種，依主從不可分之原則，應附隨緊接於主
    刑之下而同時宣告；又共同正犯因相互間利用他人之行為，
    以遂行其犯意之實現，本於責任共同之原則，有關沒收部分
    ，對於共犯間供犯罪所用之物，自均應為沒收之諭知（最高
    法院91年度臺上字第5583號判決要旨參照）。經查，扣案
    之螺絲起子1 把，係供被告甲○○、戊○○於事實欄一(一)所
    載竊盜犯行所用之物，已如前述，且係共同正犯戊○○所有
    ，業據被告戊○○於本院審理中陳述明確（參見本院94 年
    10月17日審判筆錄第6 頁）；扣案之鑰匙1 支，係供被告
    甲○○於事實欄一(三)所載竊盜犯行所用之物，已如前述，且
    係被告甲○○所有，業據被告甲○○於本院審理中陳述明確
    （參見本院94年10月17日審判筆錄第10頁），爰分別依刑法
    第38條第1 項第2 款規定併宣告如主文所示之沒收。
據上論斷，應依刑事訴訟法第452 條、第273 條之1 第1 項、第
299 條第1 項前段，刑法第28條、第56條、第321 條第1 項第3
款、第47條、第38條第1 項第2 款，判決如主文。
本案經檢察官姚玎霖到庭執行職務。
中　　華　　民　　國　　94　　年　　10　　月　　21　　日
                  刑事第一庭    法  官  唐中興
以上正本證明與原本無異。
如不服本判決，應於判決送達後10日內，向本院提出上訴狀 (須
附繕本)。
告訴人或被害人對於判決如有不服具備理由請求檢察官上訴者，
其上訴期間之計算係以檢察官收受判決正本之日期為準。
中　　華　　民　　國　　94　　年　　10　　月　　21　　日
                                書記官  施惠卿
附錄本案判決論罪科刑法條全文：
中華民國刑法第321條：
犯竊盜罪而有左列情形之一者，處6月以上5年以下有期徒刑：
一、於夜間侵入住宅或有人居住之建築物、船艦或隱匿其內而犯
    之者。
二、毀越門扇、牆垣或其他安全設備而犯之者。
三、攜帶兇器而犯之者。
四、結夥3人以上而犯之者。
五、乘火災、水災或其他災害之際而犯之者。
六、在車站或埠頭而犯之者。
前項之未遂犯罰之。
